臺灣高等法院臺南分院刑事判決　　　　　　九十三年度交上更(一)字第三八號　Ａ
　　　上　訴　人
　　　即　被　告　丙　○　○
右上訴人因公共危險等案件，不服臺灣臺南地方法院八十九年度交訴字第四○八號中
華民國九十年三月二十九日第一審判決（起訴案號：臺灣臺南地方法院檢察署八十九
年度偵字第九六二四號），提起上訴，判決後，經最高法院發回更審，本院判決如左
：
      主      文
上訴駁回。
      事      實
一、丙○○於民國八十九年二月十二日二十時三十分許，駕駛車號ＧＪ─５８４９號
    （起訴書及原審均誤載為ＧＴ─５８４９）銀白色自用小客車，沿台南縣新市鄉
    ○○路由北向南一路以蛇行方式行駛，途經新市鄉○○路一一六號前時，本應注
    意車前狀況，並隨時採取必要之安全措施，而依當時天氣晴朗、現場為無缺陷、
    無障礙物之乾燥柏油路面等一切客觀情況，並無不能注意之情事，竟疏於注意車
    前狀況，致擦撞同向行駛在前由甲○○所騎乘車號ＭＵＢ─６７７號重型機車，
    造成甲○○倒地受有左膝皮膚缺失及多處擦傷之傷害（傷害部分業經本院前審駁
    回上訴確定）。詎丙○○於駕車肇事後，竟未下車查看，反而駕車逃逸，惟為行
    經該處之乙○○記下丙○○之車號，向警方報案後，經警循線查獲。
二、案經甲○○訴由台南縣警察局善化分局報請臺灣臺南地方法院檢察署檢察官偵查
    起訴。
      理      由
一、訊之上訴人即被告丙○○固坦承車號ＧＪ─５８４９號銀白色自小客車為其所有
    乙節，惟矢口否認有右揭駕車肇事逃逸之犯行，辯稱：伊所有之上開自用小客車
    已拋錨多時，一直放在家裡，告訴人所指稱之案發時日，伊並未開車，伊於八十
    九年二月十二日十九時許騎機車去看醫生，看完病後，又回到公司車庫休息，本
    件車禍與伊無關云云。
二、經查：
  (一)右揭犯罪事實，業據告訴人甲○○於警訊時指訴稱：（你是否有記下撞倒你們之
    自小客車牌或其他特徵？）我沒有記下車牌。那部自小客車是無後車廂，斜背式
    ，銀白色等語，核與目擊車禍之證人乙○○於警訊時證稱：當天我父親駕車載我
    （應係證人載伊父親），從善化回到新市，行駛至善化鎮與新市鄉三舍村交界處
    時，就發現前方自小客車行駛時，以蛇行方式行駛，．．．因行駛時很不穩定，
    所以一直跟在後面行駛，不敢超車過去（當時跟在後方車輛也都不敢超車）。一
    直行駛至新市鄉○○路一一六號新市養護中心斜對面時，這部自小客車蛇行至機
    車道，撞倒一部重（型）機（車）ＭＵＢ─６７７（號）後，加速逃離現場，我
    就加速追前去，該部自小客（車）右轉中正路，再右轉往和平街逃逸，我一直追
    到中正路統一超商前，因停紅燈，我才記下車牌（號碼）為ＧＪ─５８４９，綠
    燈後我再超車前去記下該部自小客（車）的特徵。（請你描述該車之特徵？）該
    車車牌號碼為ＧＪ─５８４９，這部自小客車型老舊，我看不出是何廠牌，該車
    是淺色，無後車廂，右前方保險桿損壞。．．還有該車車尾左右兩方均有一排英
    文字母等情節相符（警卷第三頁至第四頁），並於法院審理時到庭具結為相同之
    證述（原審卷第三八頁、第一０二頁；本院更一卷第六四頁），對照被告所有之
    上開車號ＧＪ─５８４９號自小客車之外型、顏色均相合，有該自用小客車之
    照片六張及道路交通事故調查報告表暨事故現場圖一紙（警卷第八頁至第十頁）
    在卷可參，足見上情非虛。
  (二)被告於歷審審理時雖均矢口否認犯罪，並提出證人王明山、杜來福以證明其當時
    不在案發現場，且該二證人於原審審理中所證述亦如被告所辯，惟被害人甲○○
    及證人乙○○則於警訊偵查迄於原審審理中分別指訴及證述綦詳（所陳述之採證
    分述如下），是則本案所需審酌者，厥在證言實虛之取捨而已：
  1.被告丙○○雖初次警訊起即矢口否認肇事，辯稱；該車已是十幾年的老車了，會
    漏機油及水，我差不多於過年前就沒有使用了等語（八十八年三月廿二日警訊筆
    錄），當時並未提及如其事後所辯欲將車由麻豆開回將車放置善化鎮六分寮途中
    故障棄置善化糖場前乙節，此點雖可解釋警方漏未問及。但被告於偵查中供述：
    我的車子已拋錨多時，一直放在家裡的。告訴人所指的案發時日，我並未開車，
    八十九年二月十二日下午四點我請假去看病（我在台南客運擔任司機），我於下
    午七點騎機車去看醫生，看完病後我又回公司車庫休息等語（偵查卷第七頁背面
    ）。原審審理中第一次訊問，被告則陳稱：該車已於十二月就已損壞停在路邊，
    我並沒有開那車肇事，事後警方通知我時，我叫電機人員發動，開到派出所勘驗
    ，從現場開到派出所有一個多小時。‧‧當時該車損壞停在糖廠附近道路等語（
    原審卷第十五頁），而辯護人於原審具狀請求傳訊證人王明山，係為證明該ＧＪ
    ─５８４９號自小客車於八十九年初曾介紹案外人王運祥要將上開自小客車辦理
    過戶在其名下，為因見車輛太老舊無法使用，且需繳數萬元稅金而作罷，被告實
    不可能駕該車外出並肇事云云。惟查：依上開被告警訊初供所稱「差不多過年前
    就沒有使用了」云云，則依曆載，八十九年過年係國曆二月五日，顯然被告於元
    月份尚在使用該自小客車。況且，依被告所稱係其媳婦之兄長送給伊（見被告辯
    護人於八十九年十二月十八日之答辯狀，原審卷第四六頁），依常理，苟非尚堪
    使用，逕以報廢即可，焉有再將廢物相贈予親戚之理！何況同份答辯狀又稱：嗣
    （即所謂王運祥看車後）被告自台南客運麻豆站駕駛該ＧＪ─五八九四號自小客
    車，欲開回善化鎮六分寮家中時，因半途在善化糖廠前故障，被告即將小客車放
    置該處路旁，長久均未使用云云，則所謂「八十九年初」、「過年前」、「嗣」
    ，三個時段應無相隔很長時間，是則欲以證人王明山證明該自小客車不堪使用乙
    節，似無調查必要。
  2.被告又辯稱該日因生病請假前往麻豆鎮慶安診所就診云云，雖經原審向該慶安診
    所函查結果，據函覆稱被告該日確有就診，但就診時間無法確定等情明確（原審
    卷第六十頁），惟既無從確定時間，而一般診所就診時間亦僅不過係一、二十分
    鐘之事，準此，當尚不能為被告有利之認定。被告復請求傳訊證人王明山、杜來
    福二人，欲證明案發當日其確有向杜來福請假就醫、有向王明山借用機車乙節，
    惟證人王明山、杜來福二人與被告均為台南客運公司之同事，雖不能說必然有所
    偏頗，但同事間借用機車若屬常態，則證述時所供情節大致相符亦屬正常，嗣證
    人王明山於原審審理時到庭所證情節雖與被告所陳借車一事大致相符，但就細節
    ，則有所齟齬，兩人就借機車地點在車庫答詢相同，但被告稱：機車我是在車庫
    向他借鑰匙，是他把鑰匙交給我叫我去騎的等語（原審卷第八六頁），證人王明
    山則證稱：是我拿鑰匙給他的，在車庫交給他，機車鑰匙是在機車邊交給被告等
    語（原審卷第八九頁），由上開所謂「叫我去騎」及「鑰匙在機車邊交給被告」
    顯然兩人所答並不相同，若是真在機車邊交鑰匙，則不可能稱「叫我去騎」。
  3.被告另稱有向杜來福請假看病，證人杜來福雖也到庭證述確有其事，且對請假地
    點在公司營業所走廊下乙節，兩人所答相符（原審卷第八七頁、第九一頁），惟
    因該公司麻豆站只是向民間租用走廊部分而已，自亦無從據此而認定被告所辯屬
    實。何況，證人杜來福證稱被告當天係四點多請假及被告供稱當天晚上到慶安診
    所看病云云，依常理，生病而需請假當然迫不及待找醫生看診，然被告四點多請
    假，迄至晚上七點多才找醫生，似與常情有違，顯有以本件事故為晚間八時三十
    分發生，而冒稱晚上七點多看醫生以達時間上吻合之嫌。參以證人杜來福證述被
    告四點多向他請假，但被告當天是四點五十五分駕車返回麻豆站（原審卷第七五
    頁，被告所呈之答辯狀），客車返站尚須停妥熄火，則證人杜來福證述四點多請
    假云云似與事實不符，證人杜來福所證時間顯有誤記。據此，則證人王明山、杜
    來福二人上開證言亦無從為被告有力證據。
  4.況目擊證人乙○○與告訴人及被告均不認識，為被告及告訴人所不爭，其於警訊
    初供中證述：‧‧發現前方有小客車以蛇行方式行駛，‧‧因行駛很不穩定，我
    因怕發生意外，所以也一直跟在後面行駛，‧‧這部自小客蛇行至機車道撞倒一
    部重機ＭＵＢ─六七七後加速逃離現場，我就加速追前去，‧‧因停紅燈，我才
    記下車牌為ＧＪ─五八四九，綠燈後我再超車前去記下該部自小客的特徵，‧‧
    這部車車型老舊，‧‧是淺色，無後車廂，又前方保險桿損壞，‧‧還有該車車
    尾左右兩方均有一排英文字母，‧‧確定當時肇事逃逸之車輛就是停放在派出所
    之ＧＪ─五八四九自小客沒錯等語明確（警卷第三頁至第四頁），並於法院審理
    時到庭具結為相同之證述，業如前述。對照被告所有之上開車號ＧＪ─５８４９
    號自小客車之外型、顏色亦相合，有該自用小客車之照片六張在卷可佐（警卷
    第八頁至第九頁）。考證人乙○○從未見過ＧＪ─５８４９號自小客車，若非確
    曾於肇事現場親眼目睹，又如何能將肇事車特徵講得絲毫不差，而證人係案發當
    天即向警方陳述上開特徵，並據證人即警員吳家君到庭證述在卷（原審卷第三六
    頁），依邏輯而言，證人處心積慮欲誣陷他人雖非絕無可能，但以本件為例，則
    證人需深知被告之車型、特徵，還需每天探知被告之自小客車還在使用，並未滅
    失、且被告本人還正常生活（若被告假如住院、出國等，要誣陷則可能己身先陷
    法網），此外，該證人還需每日在道路上巡視，還需配合正好有車禍，車禍之肇
    事車輛又正好與被告之自小客車型大致相同，需有上開各種因素符合，證人始有
    趁機誣陷可能，惟若證人如此處心積慮花費大量時間、金錢要誣陷被告，定必兩
    人間有深仇大恨，但若兩人間確有深仇大恨，被告應無不認識證人之理，而被告
    與證人乙○○彼此不認識，已如前述，故證人乙○○與被告應無若何恩怨可言，
    當無故為誣攀之理，況即或真欲誣攀，要也必須看過該自小客車，故證人乙○○
    之證言應屬真實可採。
  5.未按本件肇事自小客車已丟棄解體，業據被告於本院審理時供承明白（本院卷第
    廿五頁），而機車雖仍在告訴人使用中，惟告訴人亦到庭表明當時祗知被撞但不
    知撞到機車何處，亦據告訴人於本院審理時到庭陳述明確（本院卷第四七頁），
    衡以事發迄今四年有餘，已無從就實物予以比對分析，故僅就卷附當時之車輛照
    片（警卷第八頁至第九頁）及相撞二車之相對高度參互對照比對，可見ＧＪ─５
    ８４９號自小客車之前保險桿及側邊均有擦撞之刮痕，而證人即警員吳家君亦到
    庭證稱：（自小客車）有刮痕，但分不出是新的或舊的，高度是在保險桿的高度
    ，位置是在保險桿的右前方，右側兩個車門都有刮痕等語明確（本院上更一卷第
    六三頁）。核與被害人所指陳及目擊證人乙○○所證之撞及機車情形相符，其刮
    痕位置亦與機車高度相當，足見證人乙○○所證情節為真實而可採。至被告一再
    辯稱其所有上開自小客車於事發時已無法駕駛，業如前述，且於案發後曾應警員
    要求，將肇事車輛自善化糖廠附近原停放地點駛至台南縣善化分局新巿分駐所供
    為指認，據證人即警員吳家君於原審到庭證稱：善化廠距新巿分駐所約九公里，
    該車駛至分駐所時就已冒煙了，我想他要開回去時，可能沒辦法等語（原審卷第
    三七頁、第一００頁），辜不論證人吳家君上開證言僅係就當時狀況之個人推測
    之詞，惟就實際而言，案發迄被告將車輛駛至分駐所供指認已隔了二至三天之時
    間，亦據證人吳家君到庭證述無訛（原審卷第九九頁、本院更一卷第六三頁），
    則就上開自小客車之車齡以觀，本即有隨時拋錨之可能，但自不能以其三天後之
    情況即認定該車三天前即屬不能駕駛之車輛甚明，況目擊證人乙○○於警訊時亦
    證稱「該車行駛時很不穩定，我因怕會發生意外，所以也一直跟在後面行駛不敢
    超車」等語明確，前已述及，核其情形，均與被告上開車輛狀況合，益徵上開
    事證為真。
  6.另依常情，若非自承有所錯失，鮮有答應賠償他人損失之理，告訴人稱被告至他
    家五次，曾答應賠償一萬元，被告對此事並不否認（原審卷第四一頁、第四二頁
    ），但辯稱係怕駕照被吊銷，所以才願以一萬元息事寧人，苟真無肇事，據理力
    爭尚且不及，既係客運公司之職業司機，被告又非三歲稚童，豈有於並無肇事情
    況卻答應賠償之理，其所辯有違常理，不足為採。
  7.按汽車行駛時，駕駛人應注意車前狀況，並隨時採取必要之安全措施，道路交通
    安全規則第九十四條第三項定有明文。被告駕車自應注意上述道路交通安全規定
    ，且綜觀當時一切客觀情況，又非不能注意，竟疏未注意車前狀況，並以蛇行方
    式行駛致肇禍事，被告顯有過失。而告訴人確因本件車禍受有左膝皮膚缺失及多
    處擦傷等傷害，有財團法人奇美醫院診斷證明書（警卷第七頁）附卷可憑，足認
    被告之過失行為與告訴人所受之傷害有相當因果關係，其肇事後，猶未下車查看
    ，反而駕車逃逸，幸賴證人乙○○記下車號報警查獲。從而被告空言否認犯行，
    均不足取，參酌前述人證、物證，應認被告之犯行已堪認定。
  8.至被告於本院準備程序時聲請傳喚證人梁水上到庭證述伊至新巿分駐所製作筆錄
    後係由梁水上載伊回去以證明上開車輛已無法行駛乙節，惟上開事證已明，且證
    人梁水上所證事後無法行駛之情形，亦與事前之駕車肇事乙節無涉，故無再予傳
    喚之必要，附此敘明。
三、核被告丙○○所為，係犯刑法第一百八十五條之四之肇事逃逸罪（另犯過失傷害
    罪已確定）。
四、原審法院判決適用刑法第一項八十五條之四之規定，並審酌被告犯罪之動機、目
    的、手段、其品性及智識程度、犯罪所生之危害及犯罪後拒絕賠償被害人，且被
    告駕車肇事，竟未下車查看有無被害人受傷，亦不顧及被害人可能因未及時送醫
    而加重傷亡，事後飾詞狡辯，心態嚴重可議，量刑不宜過輕等一切情狀，就駕駛
    動力交通工具肇事，致人受傷而逃逸部分，處有期徒刑貳年。認事用法並無不當
    、量刑亦甚妥適，被告空言否認犯行，指摘原判決不當提起上訴，核無理由，應
    予駁回。
據上論結，應依刑事訴訟法第三百六十八條，判決如主文。
本案經檢察官吳忠賢到庭執行職務。
中    華    民    國      九十三      年      七      月      二十      日
                                  臺灣高等法院臺南分院刑事第五庭
                                      審判長法官  沈    揚    仁
                                法官  戴    勝    利
                                            法官  顏    基    典
右正本證明與原本無異。
如不服本判決，應於判決送達後十日內向本院提出上訴狀，其未敘述理由者並應於提
出上訴狀後十日內向本院補提理由書（應附繕本)。
                                      法院書記官  李    梅    菊
中    華    民    國      九十三      年      七      月      二十      日
附錄法條：
刑法第一百八十五條之四：
駕駛動力交通工具肇事，致人死傷而逃逸者，處六月以上五年以下有期徒刑。
